臺灣士林地方法院刑事判決
111年度審易字第24號
公  訴  人  臺灣士林地方檢察署檢察官
被      告  林盛勛
            沈緯達


上列被告等因詐欺等案件，經檢察官提起公訴（110年度偵字第6
401號），本院合議庭因被告等於準備程序就被訴事實為有罪之
陳述，裁定由受命法官獨任進行簡式審判程序並判決如下：
    主  文
丁○○共同犯侵入住宅竊盜罪，累犯，處有期徒刑捌月；未扣案之
犯罪所得現金新臺幣柒仟肆佰元及口罩貳拾壹片均沒收，於全部
或一部不能沒收或不宜執行沒收時，追徵其價額。又共同犯詐欺
取財罪，累犯，處有期徒刑柒月；未扣案如附表「交易商品」欄
編號1至3所示之犯罪所得均沒收，於全部或一部不能沒收或不宜
執行沒收時，追徵其價額。應執行有期徒刑拾月；沒收部分併執
行之。
丙○○犯侵占遺失物罪，處罰金新臺幣叁仟元，如易服勞役，以新
臺幣壹仟元折算壹日。
    事實及理由
一、按簡式審判程序之證據調查，不受第159條第1項之限制，刑
    事訴訟法第273條之2定有明文，是於行簡式審判程序之案件
    ，被告以外之人於審判外之陳述，除有其他不得作為證據之
    法定事由外，應認具有證據能力。本件所援引被告丁○○、丙○○本身各自以外之人於審判外之陳述，因本案採行簡式審判
    程序，復無其他不得作為證據之法定事由，依上說明，應認
    均有證據能力。
二、本件犯罪事實及證據，均引用檢察官起訴書之記載（如附件
    ），並更正及補充如下：
  ㈠事實部分：
　⒈檢察官起訴書附表，應補充為如本判決附表所示。　
　⒉檢察官起訴書犯罪事實欄三倒數第5至6行關於「於如附表所
    示時間、地點，消費如附表所示之金額」之記載，應補充為
    「『接續』於如（本判決）附表所示時間、地點，消費如附表
    所示金額之商品」；其倒數第2至3行關於「新北市○○區○○路
    ○0○段000號4樓」之記載，應更正為「新北市○○區○○路○0○段
    000號4樓」。
　㈡證據部分：
　⒈檢察官起訴書證據清單及待證事實欄編號3關於「警詢」之記
    載，應予刪除；其編號4關於「邱炎『供』」之記載，應更正
    為「邱炎『烘』」；其編號9關於「金『黃』珠寶銀樓」之記載
    ，應更正為「金『皇』珠寶銀樓」；其編號10關於「新北市金
    銀珠寶商同業公會金飾買入登記簿（金『黃』珠寶銀樓）等」
    之記載，應更正為「新北市金銀珠寶商業同業公會金飾買入
    登記簿（金『皇』珠寶銀樓）等」。
　⒉應補充：⑴被告丁○○、丙○○於準備程序中之自白（見本院卷第
    97頁）。⑵本院110年聲搜字140號搜索票（見偵卷第95頁）
    。⑶台灣樂天信用卡股份有限公司111年1月17日第0000000號
    函（見本院卷第67頁）。
三、論罪科刑：
　㈠按刑法第339條第1項、第2項分別規定詐欺取財及詐欺得利罪
    ，前者之行為客體係指財物，後者則指取得債權、免除債務
    、延期履行債務或提供勞務等財物以外之財產上不法利益（
    最高法院86年度台上字第3534號判決參照）。本件被告丁○○
    與同案被告甲○○（由本院另行審理）於附表編號1至3部分，
    均係施用詐術使被害人陷於錯誤後，交付如附表編號1至3所
    示金額之商品，依上說明，自屬詐欺取財。是核被告丁○○於
    起訴書犯罪事實欄三所為，係犯刑法第321條第1項第1款之
    侵入住宅竊盜罪，及同法第339條第1項之詐欺取財罪；被告
    丙○○於起訴書犯罪事實欄二所為，則係犯刑法第337條之侵
    占遺失物罪。
　㈡被告丁○○於起訴書犯罪事實欄三之竊盜犯行，雖共同竊取不
    同人之財物，但係於緊接不斷之時間內，接連竊取告訴人己○○、乙○○於上址之分租房間內財物，並同時搬運離去，依社
    會通念，應認仍屬同一竊盜行為，而侵害二人財產法益，為
    一行為觸犯相同二罪名，為想像競合犯，應僅論以一侵入住
    宅竊盜罪。
　㈢又按刑法上之接續犯，就各個單獨之犯罪行為分別以觀，雖
    似各自獨立之行為，惟因其係出於單一之犯意，故法律上仍
    就全部之犯罪行為給予一次之評價，而屬單一一罪，其部分
    行為如已既遂，縱後續之行為止於未遂或尚未著手，自應論
    以既遂罪（最高法院85年度台上字第2242號判決參照）。查
    被告丁○○於起訴書犯罪事實欄三暨附表部分，分別盜刷告訴
    人己○○信用卡4次以詐欺取財之行為，均係基於單一犯罪決
    意，且時間緊接，犯罪方法相同，侵害同一告訴人法益，依
    一般社會健全觀念，在時間差距上均難以強行分開，在刑法
    評價上，應均視為數個舉動之接續施行，合為包括之一行為
    予以評價，較為合理，應以一詐欺取財罪論處。檢察官起訴
    意旨雖認被告丁○○於起訴書犯罪事實欄三暨附表編號4部分
    ，另涉有詐欺取財（起訴書誤載為詐欺得利）未遂罪嫌云云
    ，然被告丁○○此部分與該附表編號1至3所示詐欺取財既遂部
    分，既屬接續犯之實質上一罪，業如前述，即應一併整體論
    以詐欺取財既遂罪一罪而為評價即足，自不再另為論罪，起
    訴意旨此部分尚有誤會，應予敘明。
　㈣再被告丁○○就上開侵入住宅竊盜罪及詐欺取財罪，與同案被
    告甲○○間，均有犯意聯絡及行為分擔，俱應論以共同正犯。
    而其所犯上開二罪，犯意個別，行為互殊，應予分論併罰。
　㈤另被告丁○○有如檢察官起訴書犯罪事實欄一所載之有期徒刑
    科刑及執行情形，可徵諸卷附之臺灣高等法院被告前案紀錄
    表，其於受有期徒刑執行完畢後，5年以內故意再犯本件有
    期徒刑以上之各罪，均為累犯，參酌司法院大法官釋字第77
    5號解釋意旨，本院認為就被告丁○○本案所犯之罪，尚無因
    加重最輕本刑而生刑罰逾其罪責之情，即均應依刑法第47條
    第1項之規定，加重其刑。
　㈥爰以行為人之責任為基礎，並審酌被告丙○○知悉拾獲之鑰匙2
    把係他人遺失之物品，竟因一時貪念予以侵占入己，容有不
    是；而被告丁○○因缺錢花用，竟不思正當工作以獲取財物，
    反以竊盜手段不勞而獲，甚且侵入他人住宅行竊，併侵害居
    住安寧，復以竊得之信用卡刷卡購買金飾變賣花用，其觀念
    偏差，有待矯治，兼衡被告丁○○所竊取財物及刷卡消費所得
    商品之價值高低，及被告2人犯後均坦認犯行之態度、被告
    丁○○有多次竊盜前科之素行，有其上開前案紀錄表存卷可考
    ，併考量被告丁○○自陳國中畢業之智識程度、離婚，入監前
    無工作，2名未成年子女現由社會局安置、被告丙○○自陳二
    專肄業之智識程度、未婚，現從事菜市場工作，與父母同住
    之家庭經濟與生活狀況，暨其等犯罪之動機、目的、手段等
    一切情狀，分別量處如主文所示之刑，併就被告丙○○所受宣
    告之刑，諭知易服勞役之折算標準，資為懲儆。
　㈦又本院衡酌被告丁○○本案竊盜及詐欺取財犯行，固屬不同類
    型之犯罪行為，惟均屬財產犯罪罪質，且有盜刷竊得信用卡
    詐財之事實內在聯繫，其數罪對法益侵害之加重效應較低，
    乃本於罪責相當性之要求，就整體犯罪之非難評價、各行為
    彼此間之偶發性、各行為所侵害法益之專屬性或同一性予以
    綜合判斷，及斟酌被告犯罪行為之不法與罪責程度、對其施
    以矯正之必要性，乃就前揭對被告丁○○所量處之宣告刑，定
    其應執行之刑如主文所示。　
四、關於沒收部分：
　㈠按犯罪所得，屬於犯罪行為人者，沒收之；於全部或一部不
    能沒收或不宜執行沒收時，追徵其價額；犯罪所得已實際合
    法發還被害人者，不予宣告沒收或追徵，刑法第38條之1第1
    項前段、第3項、第5項定有明文。又宣告犯罪所得之沒收或
    追徵，有過苛之虞、欠缺刑法上之重要性、犯罪所得價值低
    微，或為維持受宣告人生活條件之必要者，得不宣告或酌減
    之，同法第38條之2第2項亦規定甚明。
　㈡本件扣案之鑰匙2把，係被告丙○○於起訴書犯罪事實欄二部分
    ，侵占被害人邱炎烘所遺失之物品，固屬其本案犯罪所得，
    然衡諸該鑰匙之財產價值尚屬低微，且得以更換鑰匙之方式
    ，使之失去原有功用，如對上開物品宣告沒收或追徵，實欠
    缺刑法上之重要性；又被告丁○○於起訴書犯罪事實欄三部分
    ，所共同竊得告訴人己○○所有之樂天銀行信用卡及聯邦銀行
    信用卡各1張，固亦屬其該次竊盜犯行之犯罪所得，然該等
    物品均未扣案，且衡酌上開卡片均屬個人專屬物品或價值非
    高，若遺失或遭竊，均得以註銷、掛失並補發，則原卡片已
    失其功用，如對上開物品宣告沒收或追徵，實亦欠缺刑法上
    之重要性，是為節省沒收程序之勞費，依刑法第38條之2第2
    項之規定，認尚均無宣告沒收、追徵之必要。
　㈢被告丁○○所共同竊取之黃色口罩1盒（內有口罩50片），為其
    本案竊盜犯罪之犯罪所得，除其中口罩29片已實際合法發還
    告訴人乙○○，此有贓物認領保管單1紙（見偵卷第105頁）附
    卷可按，應依刑法第38條之1第5項之規定，不予宣告沒收或
    追徵外，其餘口罩21片、連同其所共同竊得之現金新臺幣（
    下同）7,400元（含告訴人乙○○置於存錢筒內之現金600元）
    ，及其共同盜刷信用卡詐得如附表編號1至3「交易商品」欄
    所示之物品，均屬其本案之犯罪所得，雖均未扣案，然既無
    實際合法發還被害人，或有已實際賠償被害人之情形，且該
    等犯罪所得均由其拿走，此據被告丁○○供承明確（見偵卷第
    211頁），即應依刑法第38條之1第1項前段之規定，於被告
    丁○○所犯各該罪項下宣告沒收，併依同條第3項之規定，諭
    知於全部或一部不能沒收或不宜執行沒收時，追徵其價額。
據上論結，應依刑事訴訟法第273條之1第1項、第284條之1、第2
99條第1項前段、第310條之2、第454條，刑法第28條、第321條
第1項第1款、第339條第1項、第337條、第55條、第47條第1項、
第51條第5款、第42條第3項前段、第38條之1第1項前段、第3項
、第5項、第38條之2第2項，刑法施行法第1條之1第1項，判決如
主文。
本案經檢察官戊○○提起公訴，檢察官江玟萱到庭執行職務。　
中　　華　　民　　國　　111 　年　　3 　　月　　8 　　日
                  刑事第九庭法  官  李冠宜
以上正本證明與原本無異。
如不服本判決應於收受送達後20日內向本院提出上訴書狀，並應
敘述具體理由。其未敘述上訴理由者，應於上訴期間屆滿後20日
內向本院補提理由書（均須按他造當事人之人數附繕本）「切勿
逕送上級法院」。
因疫情而遲誤不變期間，得向法院聲請回復原狀。
                            書記官  杜依玹　　　　　
中　　華　　民　　國　　111 　年　　3 　　月　　9 　　日
附錄：本案論罪科刑法條全文
中華民國刑法第321條
犯前條第1項、第2項之罪而有下列情形之一者，處6月以上5年以
下有期徒刑，得併科50萬元以下罰金：
一、侵入住宅或有人居住之建築物、船艦或隱匿其內而犯之。
二、毀越門窗、牆垣或其他安全設備而犯之。
三、攜帶兇器而犯之。
四、結夥三人以上而犯之。
五、乘火災、水災或其他災害之際而犯之。
六、在車站、港埠、航空站或其他供水、陸、空公眾運輸之舟、
    車、航空機內而犯之。
前項之未遂犯罰之。
中華民國刑法第339條
（普通詐欺罪）
意圖為自己或第三人不法之所有，以詐術使人將本人或第三人之
物交付者，處5年以下有期徒刑、拘役或科或併科50萬元以下罰
金。
以前項方法得財產上不法之利益或使第三人得之者，亦同。
前二項之未遂犯罰之。
中華民國刑法第337條
意圖為自己或第三人不法之所有，而侵占遺失物、漂流物或其他
離本人所持有之物者，處1萬5千元以下罰金。
附表：
編號 交易時間 （民國） 交易地點 交易商品 交易金額 （新臺幣） 所犯法條 1 110年2月8日10時57分18秒 新北市○○區○○路000號「東旺銀樓」 小孩禮盒1盒（含金墜子2個、金手鍊2個、金戒指2個）、金戒指3個 2萬7,840元 刑法第339條第1項 2 110年2月8日11時6分7秒 同上  金戒指3個 3萬1,300元 刑法第339條第1項 3 110年2月8日11時9分19秒 同上 金戒指1個（小尾戒） 6,400元 刑法第339條第1項 4 110年2月8日11時31分6秒 新北市○○區○○○路000號「永軒銀樓」 金項鍊1條、金手鍊2條、金戒指1個、金耳環1對 14萬8,900元（未遂） 刑法第339條、第3項、第1項 總計:6萬5,540元（既遂）